---
title: "Proyecto FINAL"
author: "DIMAS RAMIREZ LUIS DANIEL"
date: "26/1/2021"
output:
  word_document: default
  html_document: default
---
## Coyoácan

# Preparación de Datos 

Importé la base de datos desde el archivo .csv almacenado en mi unidad. 

```{r}
library(dplyr)
library(readr)
library(Biodem)

base_covid <- read_csv("base.csv")

#summary(base_covid)
names(base_covid)
#View(base_covid$fecha_de_registro)
#View(base_covid$fecha_defuncion)
#View(base_covid$tipo_paciente)
#View(base_covid$evolucion_caso)

#defuncion_confirmada <- base_covid$evolucion_caso[base_covid$evolucion_caso=="DEFUNCION"]

#base_covid %>%
  #filter(evolucion_caso=="DEFUNCION")
```

En el código anterior, soalmente visualicé algunos datos para darme una idea de la forma en la que voy a organizarme. 

La base de datos cuenta con 91 columnas, de las cuales, para el fin del desarrollo de Cadenas de Markov utilizaré la información de la columna "tipo_paciente"  para establecer nuestro estado inicial, "evolucion_caso", "semana_defuncion",  "fecha_ingreso"  para determinar las probabilidades del siguiente estado.

Ahora creare una nueva base de datos, a apartir del análisis anterior, pero solamente con la información que me interesa para este trabajo. 

# Nueva Base de Datos 

En esta parte, realice una nueva base, con las columnas objetivo y realice un análisis del promedio de semana de muertes de los pacientes registrados para establecer un número máximo de periodos para las cadenas de Markov. 

```{r}

bcovid <- select(base_covid, tipo_paciente, evolucion_caso, fecha_ingreso, semana_defuncion)
bcovid

head(bcovid)

mean_death <- filter(bcovid, semana_defuncion>0)

summary(bcovid$semana_defuncion)

#bcovid %>%
  #filter(semana_defuncion>52)

#bcovid %>%
  #filter(semana_defuncion<2)
```

- 43 personas murieron en la primera semana después de ser ingresados. 

- 40 personas murieron después de 13 meses. 

- El promedio de muertes (en semanas) es de 28.5, al rededor de 6 meses. 

- Un periodo estará constituido por 4 semanas. 

Ahora voy a obtener los datos para hacer la matriz de las cadenas de Markov. 

```{r}
bcovid %>%
  filter(tipo_paciente== "AMBULATORIO", evolucion_caso=="EN TRATAMIENTO")

bcovid %>%
  filter(tipo_paciente== "AMBULATORIO", evolucion_caso=="SEGUIMIENTO DOMICILIARIO")

bcovid %>%
  filter(tipo_paciente== "AMBULATORIO", evolucion_caso=="DEFUNCION")

bcovid %>%
  filter(tipo_paciente== "AMBULATORIO", evolucion_caso=="SEGUIMIENTO TERMINADO")

bcovid %>%
  filter(tipo_paciente=="HOSPITALIZADO", evolucion_caso=="ALTA - MEJORIA")

bcovid %>%
  filter(tipo_paciente=="HOSPITALIZADO", evolucion_caso=="ALTA - VOLUNTARIA")

bcovid %>%
  filter(tipo_paciente=="HOSPITALIZADO", evolucion_caso=="ALTA - CURACION")

bcovid %>%
  filter(tipo_paciente=="HOSPITALIZADO", evolucion_caso=="CASO GRAVE -")

bcovid %>%
  filter(tipo_paciente=="HOSPITALIZADO", evolucion_caso=="CASO NO GRAVE")

bcovid %>%
  filter(tipo_paciente=="HOSPITALIZADO", evolucion_caso=="ALTA - TRASLADO")

bcovid %>%
  filter(tipo_paciente=="HOSPITALIZADO", evolucion_caso=="CASO GRAVE - TRASLADO")

bcovid %>%
  filter(tipo_paciente=="HOSPITALIZADO", evolucion_caso=="DEFUNCION")

bcovid %>%
  filter(tipo_paciente== "AMBULATORIO", evolucion_caso != "EN TRATAMIENTO", evolucion_caso != "SEGUIMIENTO TERMINADO", evolucion_caso != "SEGUIMIENTO DOMICILIARIO", evolucion_caso != "DEFUNCION")


```


# Realizando la matriz de cadenas de markov 

```{r}
da <- c(1,0,0,0,0, 1635/5051,0,11393/20204, 2135/20204, 34/5051, 0,0,1,0,0, 16/1735, 0, 656/1735, 396/1735, 667/1735, 0, 0, 0, 0, 1)

matrizmarkov <- matrix(da, nrow = 5, ncol = 5, byrow = TRUE)
matrizmarkov

ESTADOS <- c("E1", "E2","E3", "E4","E5")
E1 <- c(1,0,0,0,0)*100
E2 <- round(c(1635/5051,0,11393/20204, 2135/20204, 34/5051)*100,2)
E3 <- c(0,0,1,0,0)*100
E4 <- round(c(16/1735, 0, 656/1735, 396/1735, 667/1735)*100,2)
E5 <- c(0,0,0,0,1)*100
Tablaf <- data.frame(rbind(ESTADOS, E1, E2, E3, E4, E5))
Tablaf
```

# Buscando la matriz de estado estable 

Se busca la matriz en estado estable 

```{r}
estable1 <- mtx.exp(matrizmarkov, 10000000000000)
estable1
```

De aquí determino las probabilidades definitivas para cada estado

# Tasa de mortalidad y tasa de recuperación 

Vector de entrada

```{r}
ventrada <- c(0,20204/21939,0,1735/21939,0)
```
 Tasa de mortalidad 
 
```{r}
mortalidad <- ventrada%*%estable1[,5]
mortalidad*100
```
 
Tasa de recuperación
```{r}
recuperacion <- ventrada%*%estable1[,1]
recuperacion*100

```

# ¿Cuáles son las probabilidades de un paciente con COVID-19 en estado ambulatorio al cabo de  3 meses?

-3 meses = 12 periodos
```{r}
docep <- mtx.exp(matrizmarkov, 12)
docepf <-round(docep[2,]*100,2)
docepf
```

Las probabilidades de que sane, se mantenga en ese estado, requiera tratamiento de manera casera, tenga que ser hospitalizado y muera, de manera consecutiva son: `r docepf`

# ¿Cuáles son las probabilidades de un paciente con COVID-19 en estado de hospitalización al cabo de  3 meses?

-3 meses = 12 periodos
```{r}
tresp <- mtx.exp(matrizmarkov, 12)
trespf <-round(tresp[4,]*100,2)
trespf
```

Las probabilidades de que sane, se mantenga en ese estado, requiera tratamiento de manera casera, tenga que ser hospitalizado y muera, de manera consecutiva son: `r trespf`



## Iztapalapa

```{r}

biztapalapa <- read_csv("iztapalapa.csv")

head(biztapalapa)
#summary(biztapalapa)
```

50,867 registros


En el código anterior, soalmente visualicé algunos datos para darme una idea de la forma en la que voy a organizarme. 

La base de datos cuenta con 91 columnas, de las cuales, para el fin del desarrollo de Cadenas de Markov utilizaré la información de la columna "tipo_paciente"  para establecer nuestro estado inicial, "evolucion_caso", "semana_defuncion",  "fecha_ingreso"  para determinar las probabilidades del siguiente estado.

Ahora creare una nueva base de datos, a apartir del análisis anterior, pero solamente con la información que me interesa para este trabajo. 

# Nueva Base de Datos 

En esta parte, realice una nueva base, con las columnas objetivo y realice un análisis del promedio de semana de muertes de los pacientes registrados para establecer un número máximo de periodos para las cadenas de Markov.

```{r}

izt_covid <- select(biztapalapa, tipo_paciente, evolucion_caso, fecha_ingreso, semana_defuncion)

izt_covid

head(izt_covid)

#izt_covid %>%
     #filter(semana_defuncion>52)

#izt_covid %>%
     #filter(semana_defuncion<2)

```

- 98 personas murieron en la primera semana después de ser ingresados. 

- 63 personas murieron después de 13 meses. 


Ahora voy a obtener los datos para hacer la matriz de las cadenas de Markov. 

```{r}
izt_covid %>%
  filter(tipo_paciente== "AMBULATORIO")

izt_covid %>%
  filter(tipo_paciente=="HOSPITALIZADO")

izt_covid %>%
  filter(tipo_paciente== "AMBULATORIO", evolucion_caso=="EN TRATAMIENTO")

izt_covid %>%
  filter(tipo_paciente== "AMBULATORIO", evolucion_caso=="SEGUIMIENTO DOMICILIARIO")

izt_covid %>%
  filter(tipo_paciente== "AMBULATORIO", evolucion_caso=="DEFUNCION")

izt_covid %>%
  filter(tipo_paciente== "AMBULATORIO", evolucion_caso=="SEGUIMIENTO TERMINADO")

izt_covid %>%
  filter(tipo_paciente=="HOSPITALIZADO", evolucion_caso=="ALTA - MEJORIA")

izt_covid %>%
  filter(tipo_paciente=="HOSPITALIZADO", evolucion_caso=="ALTA - VOLUNTARIA")

izt_covid %>%
  filter(tipo_paciente=="HOSPITALIZADO", evolucion_caso=="ALTA - CURACION")

izt_covid %>%
  filter(tipo_paciente=="HOSPITALIZADO", evolucion_caso=="CASO GRAVE -")

izt_covid %>%
  filter(tipo_paciente=="HOSPITALIZADO", evolucion_caso=="CASO NO GRAVE")

izt_covid %>%
  filter(tipo_paciente=="HOSPITALIZADO", evolucion_caso=="ALTA - TRASLADO")

izt_covid %>%
  filter(tipo_paciente=="HOSPITALIZADO", evolucion_caso=="CASO GRAVE - TRASLADO")

izt_covid %>%
  filter(tipo_paciente=="HOSPITALIZADO", evolucion_caso=="DEFUNCION")

izt_covid %>%
  filter(tipo_paciente== "AMBULATORIO", evolucion_caso != "EN TRATAMIENTO", evolucion_caso != "SEGUIMIENTO TERMINADO", evolucion_caso != "SEGUIMIENTO DOMICILIARIO", evolucion_caso != "DEFUNCION")


```

# Realizando la matriz de cadenas de markov para Iztapalapa

```{r}
da_iz <- c(1,0,0,0,0, 20749/47505,0,7145/47505, 19331/47505, 280/47505, 0,0,1,0,0, 26/3362, 0, 1040/3362, 1016/3362, 1280/3362, 0, 0, 0, 0, 1)

matrizmarkov_iz <- matrix(da_iz, nrow = 5, ncol = 5, byrow = TRUE)
matrizmarkov_iz

ESTADOS <- c("E1", "E2","E3", "E4","E5")
e1 <- c(1,0,0,0,0)*100
e2 <- round(c(20749/47505,0,7145/47505, 19331/47505, 280/47505)*100,2)
e3 <- c(0,0,1,0,0)*100
e4 <- round(c( 26/3362, 0, 1040/3362, 1016/3362, 1280/3362)*100,2)
e5 <- c(0,0,0,0,1)*100
Tablaf_iz <- data.frame(rbind(ESTADOS, e1, e2, e3, e4, e5))
Tablaf_iz
```

# Buscando la matriz de estado estable 

Se busca la matriz en estado estable 

```{r}
estable2 <- mtx.exp(matrizmarkov_iz, 10000000000000)
estable2
```

De aquí determino las probabilidades definitivas para cada estado

# Tasa de mortalidad y tasa de recuperación 

Vector de entrada

```{r}
ventrada_iz <- c(0,47505/50867,0,3362/50867,0)
```
 Tasa de mortalidad 
 
```{r}
mortalidad_iz <- ventrada_iz%*%estable2[,5]
mortalidad_iz*100
```

Tasa de recuperación
```{r}
recuperacion_iz <- ventrada_iz%*%estable2[,1]
recuperacion_iz*100
```


# ¿Cuáles son las probabilidades de un paciente con COVID-19 en estado ambulatorio al cabo de  3 meses?

-3 meses = 12 periodos
```{r}
docep_iz <- mtx.exp(matrizmarkov_iz, 12)
docepf_iz <-round(docep_iz[2,]*100,2)
docepf_iz
```


Las probabilidades de que sane, se mantenga en ese estado, requiera tratamiento de manera casera, tenga que ser hospitalizado y muera, de manera consecutiva son: `r docepf_iz`

# ¿Cuáles son las probabilidades de un paciente con COVID-19 en estado de hospitalización al cabo de  3 meses?

-3 meses = 12 periodos
```{r}
tresp_iz <- mtx.exp(matrizmarkov_iz, 12)
trespf_iz <-round(tresp_iz[4,]*100,2)
trespf_iz

```


Las probabilidades de que sane, se mantenga en ese estado, requiera tratamiento de manera casera, tenga que ser hospitalizado y muera, de manera consecutiva son: `r trespf_iz`



